【裁判字號】    92,勞訴,29
【裁判日期】    920813
【裁判案由】    給付資遣費等
【裁判全文】
臺灣臺北地方法院民事判決  九十二年度勞訴字第二九號
    原      告  丙○○
    被      告  建明汽車客運股份有限公司
    法定代理人  乙○○
    訴訟代理人  李明諭律師
    複  代理人  甲○○
                蔡鎮隆律師
右當事人間請求給付資遣費等事件，本院判決如左：
    主    文
原告之訴駁回。
訴訟費用由原告負擔。
    事    實
甲、原告方面：
一、聲明：
    被告應給付原告新台幣（下同）二百萬元，及自支付命令送達翌日即民國九十二
    年一月八日起至清償日止，按週年利率百分之五計算之利息。
二、陳述：
（一）原告自九十年五月中旬起受僱被告擔任大客車駕駛員，詎被告無正當理由即於
      九十年九月八日將原告解僱，故被告自應依勞動基準法（下稱勞基法）第十七
      條規定給付原告資遣費七十三萬五千元。又被告於九十年九月八日將原告解僱
      並不合法，且原告已向被告表示願意提供勞務，故被告仍應依兩造間僱傭契約
      給付原告自九十年九月九日起至九十二年六月三十日止以每月六萬五千元計算
      之工資。又被告計算原告九十年八月十四日、十六日及十八日出車之趟數及載
      客人數有所遺漏，故此部分被告應再補發原告六萬五千元之工資。再原告於九
      十年八月十三日、十五日及十七日已應被告之要求加班駕駛客車，但被告並未
      給付原告加班費六千元。又被告公司董事長乙○○於九十年九月八日晚上故意
      毆打原告致原告受傷，原告自得依民法第一百八十四條一項前段、第一百九十
      五條規定請求被告賠償精神上損害二百萬元。以上金額合計已逾二百萬元，但
      原告僅在二百萬元之範圍內為請求。
（二）原告受僱被告公司之日起即為被告公司之正式員工，兩造間並無試用期間三個
      月之約定。原告於九十年七月二十八日雖發生兩次交通事故，但均非可歸責於
      原告之事由，且原告將對方賠償之二萬五千元交回被告公司後，被告公司亦未
      再追究。至於原告駕駛車號AH-028大客車於九十年九月一日撞上高速公路收費
      站前護欄，亦非可歸責原告，實係因他車道車輛突然插入，原告為閃避該車輛
      緊急煞車不及方撞上高速公路收費站前所設之護欄。
三、證據：提出和解書、證人結文、驗傷診斷書、協調會議紀錄、派工單、台北市政
    府勞工局九十一年三月十四日函、勞工保險局九十一年五月三十日保承工字第０
    九一六０二四三四九０號函、台北市政府勞工局九十一年三月十四日函、調解會
    議紀錄、被告公司九十一年三月八日函、承攬報酬表、被保險人勞工保險投保資
    料表、行車憑單、紀錄單、車損表、經紀部公司執照、台北市政府營利事業登記
    證、行車執照、台灣士林地方法院九十一年三月一日執行命令、假扣押聲請狀、
    被告起訴狀、司機行車憑單及歷史檔案查詢表各乙份為證。
乙、被告方面：
一、聲明：如主文第一項所示。
二、陳述：
（一）原告自九十年六月二十八日受僱被告公司擔任客車駕駛員，約定試用期間為三
      個月，但原告於此三個月之試用期間內即發生三次車禍；原告駕駛車號AH-028
      大客車，因可歸責於原告之事由，於九十年七月二十八日上午八時五十分在建
      國南路匝道處，與車號DV-2162自小客車發生碰撞。復於同日原告自內湖車輛
      保養廠回程途中，與一酒醉駕駛發生擦撞。此二次車禍原告均未依被告公司規
      定通知被告公司站管人員到場處理，致使被告公司未能瞭解車禍發生當時之情
      形。原告復於九十年九月一日駕駛車號AG-037大客車在國道一號中山高速公路
      南下一六二公里六五０公尺處，因未注意車前狀況，且未駛入大客車收費車道
      ，致駛達小型車收費站入口附近向右欲駛入大客車收費站入口時，撞上收費站
      前護欄，造成車頭及底盤嚴重毀損，並造成車上乘客受傷。原告上開情形，已
      經違反被告公司工作規則，且有不能勝任工作之情形，被告自得於九十年九月
      八日在三個月試用期間內將原告解僱。況依被告公司之面試說明第五項規定，
      在試用期間內，被告本即可不具理由解僱原告，故被告於九十年九月八日解僱
      原告，自屬合法有效。縱認被告此項解僱為不合法，但原告於九十年九月八日
      之後，即未再至被告公司提供勞務，亦未再向被告表示願意提供勞務，故被告
      仍無給付工資與原告之義務。
（二）原告受僱被告公司期間可領之工資，被告已全數發給，並無原告所稱有短付工
      資之情形。至原告所稱其於九十年八月十三日、十五日及十七日有應被告公司
      要求駕駛客車之情形，被告否認之。被告亦否認原告所稱被告公司董事長乙○
      ○毆打原告成傷之情形。
三、證據：提出車禍鑑定報告書、照片、台灣士林地方法院九十一年度易字第二九一
    號刑事判決書、台灣高等法院九十一年度上易字第二六二六號刑事判決書、被告
    公司工作規則、駕駛課程表、訓練課程簽到紀錄、被告公司安全教育教材、台灣
    嘉義地方法院九十一年四月十二日函各乙份及承攬駕駛契約書二份為證，並聲請
    訊問證人楊聯華。
丙、本院依職權向台灣省台中縣區車輛行車事故鑑定委員會（下稱台中縣行車事故鑑
    定委員會）函調九十年九月一日原告在中山高速公路南下一六二公里六五０公尺
    處發生交通事故之相關資料。
    理    由
一、本件原告起訴主張：原告自九十年五月中旬起受僱被告公司擔任大客車駕駛員，
    詎被告無正當理由即於九十年九月八日將原告解僱，被告自應依勞基法第十七條
    規定給付原告資遣費七十三萬五千元。又被告於九十年九月八日將原告解僱並不
    合法，且原告已向被告表示願意提供勞務，故被告仍應依兩造間僱傭契約給付原
    告自九十年九月九日起至九十二年六月三十日止以每月六萬五千元計算之工資。
    又被告計算原告九十年八月十四日、十六日及十八日出車之趟數及載客人數有所
    遺漏，故被告應再補發原告六萬五千元之工資。再原告於九十年八月十三日、十
    五日及十七日應被告之要求加班駕駛客車，但被告並未給付原告加班費六千元。
    又被告公司董事長乙○○於九十年九月八日晚上故意毆打原告，致原告受傷，原
    告自得依民法第一百八十四條一項前段、第一百九十五條規定請求被告賠償精神
    上損害二百萬元等情。爰求為命被告給付二百萬元及自支付命令狀送達翌日即九
    十二年一月八日起至清償日止，按週年利率百分之五計付法定遲延利息之判決。
    被告則以：原告自九十年六月二十八日起受僱被告公司擔任大客車駕駛員，約定
    試用期間為三個月，原告受僱之後即於九十年七月二十八日一日內發生二次交通
    事故，但原告均未依公司規定通知公司人員到場處理，復於九十年九月一日因可
    歸責於原告之事由撞上高速公路收費站前護欄肇事，造成車上乘客受傷及原告駕
    駛車號AG-037之大客車車頭及底盤受損，原告已經違反被告公司工作規則且有不
    能勝任工作之情形，被告自得在三個月試用期間內於九十年九月八日將原告解僱
    。原告受僱被告公司期間之應領工資，被告均已全數給付。又被告否認有原告所
    稱被告公司董事長乙○○毆打原告成傷之情形等語，資為抗辯。
二、經查被告係經營汽車客運運輸業，有公司變更登記表（見本院卷第十一頁）。故
    被告係屬依勞基法第三條第一項第七款規定應自七十三年八月一日起適用勞基法
    之行業。原告受僱被告擔任客運駕駛員，係在被告指揮監督下提供勞務，為兩造
    所不爭執（見本院卷第一七一頁），故兩造間系爭僱傭契約係屬勞基法第二條第
    六款規定之勞動契約而有勞基法之適用（最高法院八十九年度台上字第一三０一
    號判決要旨參照）。先予敘明。
三、原告主張其受僱被告公司擔任大客車駕駛員，被告於九十年九月八日將原告解僱
    之事實，業據原告提出承攬報酬表、存摺明細、行車憑單及被保險人勞工保險投
    保資料表各乙份在卷可查（見本院九十二年度促字第四五八號卷第十八頁至第二
    十八頁、本院卷第一一一頁至第一一五頁），並為被告所不爭執，堪信為真實。
    至原告主張被告應給付原告工資、加班費、資遣費及精神上損害賠償，則為被告
    所否認，並以前開情詞置辯。經查：
（一）原告雖主張其自九十年五月中旬起即受僱被告公司擔任駕駛員，但為被告所否
      認，抗辯原告係自九十年六月二十八日起始受僱被告公司等語。經查原告就其
      此部分主張，並未提出證據證明。而查由卷附之被告公司手寫行車憑單（記載
      原告駕駛路線、駕駛到站時經站務員簽名確認、行車趟次及載客人數之手寫紀
      錄，見本院卷第九五頁至第一００頁），及被告公司電腦列印之原告行車憑單
      （將前開手寫憑單之內容鍵入電腦後所列印出之報單，見本院卷第一一一頁至
      第一一五頁）均可知，原告自九十年六月二十八日起方有駕駛出車之紀錄。再
      證人即被告公司駕駛員楊聯華到場證稱其係自九十年六月二十八日起始受僱被
      告公司，其之員工編號為「二一七０二」（見本院卷第二九六頁），而原告之
      員工編號為「二一七０七」（見本院卷第一一一頁至第一一五頁、第九五頁至
      第一００頁之行車憑單上所載原告之員工編號），故原告之員工編號係在證人
      楊聯華之後，衡情原告受僱被告之時間不可能在楊聯華受僱被告公司時間之前
      ，益證原告係自九十年六月二十八日起始受僱被告公司擔任大客車駕駛員。
（二）次查證人楊聯華到場證稱其受僱被告公司之初，已經簽立卷附之駕駛契約書（
      見本院卷第二九五頁），並有楊聯華已簽署之駕駛契約書乙份在卷可查（見本
      院卷第一０七頁至第一０九頁），且受僱被告公司擔任駕駛員者均應簽立駕駛
      契約書，業據證人楊聯華到場證述明確（見本院卷第二九五頁），復有被告公
      司制式之駕駛契約書乙份在卷可查（見本院卷第五三頁），又被告公司制式之
      駕駛契約書第二條已明定受僱被告擔任大客車駕駛員之時，即需簽立系爭駕駛
      契約書（見本院卷第五三頁、第一０七頁之駕駛契約書），而查原告既與證人
      楊聯華相同均自九十年六月二十八日起受僱被告，足認原告於九十年六月二十
      八日受僱被告公司擔任駕駛員時，即已簽立如卷附之駕駛契約書，而該駕駛契
      約書第一條即已明確約定擔任駕駛員者之試用期間為三個月。證人楊聯華復到
      場證稱面試當時被告公司主管亦有特別告知應徵擔任駕駛員者試用期間為三個
      月（見本院卷第二九五頁），並有被告公司制式之駕駛面試說明書乙份在卷可
      查（見本院卷第一一０頁）。原告既與證人楊聯華相同時間受僱被告公司，可
      認原告於應徵面試時被告公司主管亦會告知原告試用期間為三個月。堪認兩造
      就原告受僱擔任被告公司駕駛員確有「試用期間三個月」之約定。而查試用期
      間之約定，乃使被告在此僱傭契約之前階審查階段內保有較寬之解僱勞工權，
      使被告得以觀察受僱勞工即原告之工作態度、人格、技術、能力等特性，判斷
      原告是否適合被告公司所需，藉以決定是否正式僱用。原告受僱被告係擔任工
      作性質具技術性之客運駕駛員，且被告僱用原告擔任駕駛員，復非僅臨時性、
      短期性或季節性之工作，而係以維持永續性勞動關係為目的，自有約定試用期
      間之必要性，且兩造約定三個月之試用期間，衡諸一般常情亦未過長，故兩造
      系爭三個月試用期間之約定，自屬合法有效，不因勞基法是否有試用期間之規
      定而受影響。
（三）原告受僱被告擔任駕駛員後，於九十年七月二十八日一日內發生二次交通事故
      ，其一是當日上午八時五十分，原告駕駛車號AH-028大客車於建國南路匝道與
      車號DV-2162自小客車相撞，其二，係原告回內湖保養廠途中，與一酒醉駕駛
      發生擦撞，有車輛事故處理通聯紀錄乙份在卷可查（見本院卷第一六六頁），
      並為原告所不爭執（見本院卷第一五六頁）。而被告公司已要求其公司所屬駕
      駛員於發生交通事故時應通知公司站管人員，為原告所自認（見本院卷第一七
      一頁），並有教育訓練教材、上課簽到紀錄及上課照片各乙份在卷可查（見本
      院卷第二一０頁、第二０五頁、第二０六頁至第二０八頁），被告公司此項要
      求係屬其所訂之勞工應遵守之工作紀錄，自屬工作規則（勞基法第七十條第五
      款規定參照）。但原告於該二次交通事故發生後均未通知被告公司站管人員，
      故原告已有違反被告公司工作規則之事實。
（四）又查原告於九十年九月一日駕駛車號AG-037大客車於國道一號中山高速公路南
      下一六二公里六五０公尺處撞上收費站前護欄，致車上乘客受到輕微腦震盪、
      前額裂傷及兩側鼻樑各縫四、五針之傷害，暨造成原告駕駛車號AG-037號大客
      車車頭凹損（見本院卷第二七九頁至第二八三頁台中縣行車事故鑑定委員會九
      十二年七月四日函後附之道路交通事故調查報告表、原告及訴外人即乘客江碩
      菁、陳淑慧九十年九月一日之交通事故調查筆錄）。次查由台中縣行車事故鑑
      定委員會九十二年七月四日函後附之照片（見本院卷第二八六頁至第二八七頁
      ）可知，原告駕駛系爭車號AG-037大客車撞上收費站前護欄之肇事時車行方向
      係在小客車收費車道正欲轉入大客車收費車道之時，且原告復自陳其當時之車
      行速度達每小時四十至五十公里（見本院卷第二八０頁背面之道路交通事故調
      查筆錄），堪認原告係因未注意車前狀況，且未先駛入大客車收費車道行駛路
      線，致駛達小型車收費站入口附近向右欲駛入大客車收費站入口時，因未減速
      慢行致不慎撞上收費站前護欄，故原告已經違反道路交通安全規則第九十四條
      第三項應注意車前狀況並隨時採取必要之安全措施之規定，原告就系爭交通事
      故之發生自有過失，而台中縣行車事故鑑定委員會亦採相同之看法（見本院卷
      第二八五頁之台中縣行車事故鑑定委員會鑑定意見書）。原告雖主張其係為閃
      避其他超車之車輛煞車不及方撞上收費站前護欄云云。惟查乘客江碩青及陳淑
      慧均供稱不知何故車輛即撞上收費站前護欄（見本院卷第二八一頁背面、第二
      八二頁背面之道路交通事故調查筆錄），可見原告所駕駛之系爭車號AG-037大
      客車撞上收費站前護欄之前，車上乘客並無因車輛緊急煞車而有向前傾之情形
      ，故原告此部分主張，自不足取。原告再云之所以發生前開車禍，係因機械故
      障所致，亦為被告所否認，原告雖以其報修車輛但公司未進行修繕為證，主張
      被告公司之車輛確有機械故障之情。然查原告向被告公司報修之大客車車號均
      為AH-028（見本院九十二年度促字第四五八號卷第二三頁背面、第二四頁背面
      、第二五頁背面、第二七頁背面、本院卷第一八四頁背面、第一八八頁背面之
      報修單），但系爭原告九十年九月一日發生前開車禍時所駕駛之大客車車號為
      AG-037，原告於九十年九月一日所駕駛之車輛與其前報修之車輛既非同一，自
      不足以此認定九十年九月一日交通事故之發生係因車輛機械故障所致，原告此
      部分主張，仍不足取。
（五）原告於九十年七月二十八日一日內發生之二次交通事故，原告均未依被告公司
      規定通知站管人員，復於九十年九月一日因可歸責於原告之事由致撞上高速公
      路收費站前護欄，造成乘客受傷及車輛受損，足認原告之工作態度、技術及能
      力等方面確有不適合繼續受僱被告公司擔任駕駛員之狀況，而原告係自九十年
      六月二十八日起始受僱被告公司，則被告於九十年九月八日三個月試用期間內
      將原告解僱，即屬有據。系爭僱傭契約既於九十年九月八日經被告終止，則被
      告自九十年九月九日起即自無給付原告薪資之義務，故原告請求被告給付自九
      十年九月九日起至九十二年六月三十日止每月六萬五千元之薪資，自無依據。
      原告再主張被告應給付九十年八月十三日、十五日、十七日短付之加班費六千
      元，惟為被告所否認。經查由原告提出之手寫及電腦列印之行車憑單（見本院
      卷第一一一頁至第一一五頁），原告於該三日均無駕駛出車紀錄，原告復不能
      證明其於該三日確有駕駛出車之事實，則原告此部分主張，自不足取。原告再
      主張九十年八月十四日、十六日及十八日之出車趟次及載客數被告有所遺漏，
      致短發工資六萬五千元云云，仍為被告所否認。經查原告就此雖主張由卷附之
      手寫行車憑單及被告公司電腦列印之行車憑單此三日所記載之趟數不同即可證
      明。惟查對照卷附之手寫行車憑單（見本院卷第一四０頁至第一四一頁）及被
      告公司電腦列印之行車憑單（見本院卷第一一四頁），其上所載之行車趟次及
      載客人數均相同，故原告此部分主張，仍不能舉證證明，洵不足取。又原告雖
      主張被告不法解僱，依勞基法第十七條規定請求被告給付資遣費七十三萬五千
      元。惟查勞工可依勞基法第十七條規定請求雇主給付資遣費者，必須雇主依勞
      基法第十一條規定終止契約、勞工依勞基法第十四條規定終止契約、或事業單
      位有改組或轉讓而資遣勞工之情形（勞基法第十一條、第十四條第四項、第十
      七條、第二十條規定參照），但本件係被告在試用期間內以原告不適合被告公
      司為由將原告解僱，自與前開各項勞工可請求雇主給付資遣費之規定不符，原
      告此部分主張，即不足取。
（六）原告又主張被告公司董事長乙○○於九十年九月八日晚上曾故意毆打原告，被
      告自應依民法第一百八十四條第一項前段、第一百九十五條規定賠償精神上損
      害二百萬元，亦為被告所否認。經查原告就其主張此部分事實，僅提出九十年
      九月八日驗傷診斷書乙份為證（見本院九十二年度促字第四五八號卷第八頁背
      面），然該驗傷診斷書僅能證明原告當時確受有左肩擦傷六×五公分傷害之事
      實，但不足以證明該傷係原告遭被告公司董事長乙○○毆打所致。況原告所提
      刑事告訴被告公司董事長乙○○傷害案件，已經台灣士林地方法院以不能證明
      乙○○有故意傷害原告之犯行而判決乙○○無罪，並經臺灣高等法院駁回上訴
      而確定，有台灣士林地方法院九十一年度易字第二九一號刑事判決書、臺灣高
      等法院九十一年度上易字第二六二六號刑事判決書各乙份在卷可查（見本院卷
      第六六頁、第七五頁），益證被告公司董事長乙○○於九十年九月八日並無故
      意毆打原告之行為，故原告此部分主張，仍不足取。
四、綜上所述，原告依兩造間僱傭契約請求被告給付自九十年九月九日起至九十二年
    六月三十日止以每月六萬五千元計算之工資、九十年八月積欠之工資六萬五千元
    、九十年八月積欠之加班費六千元，及依勞基法第十七條規定請求被告給付資遣
    費七十三萬五千元，暨依民法第一百八十四條第一項前段、第一百九十五條規定
    ，請求被告賠償精神上損害二百萬元，均屬無據，應予駁回。
五、兩造其餘主張陳述及所提之證據，經本院審酌後，認均不足以影響本判決之結果
    ，均毋庸再予論述，附此敘明。
六、據上論結，原告之訴為無理由，依民事訴訟法第七十八條，判決如主文。
中       華      民      國    九十二    年      八      月    十三    日
                                          台灣台北地方法院勞工法庭
                                                        法   官  黃書苑
右正本係照原本作成
如對本判決不服，需於收受本判決後二十日內向本院提出上訴狀
中       華      民      國    九十二    年      八      月    十三    日
                                                        書記官    趙淑華


司法院資訊處製作；財團法人民間司法改革基金會備份。
